臺北高等行政法院判決
　　　　　　　　　　　　　　　　　　 93年度訴字第02979號
　　　　　　　　　　　　　　　.
原　　　告　甲○○○
被　　　告　宜蘭縣政府
代　表　人　乙○○（縣長）
訴訟代理人　丙○○
上列當事人間因水土保持法事件，原告不服行政院農業委員會中
華民國93年8月10日農訴字第0930129751號訴願決定，提起行政
訴訟。本院判決如下：
　　主  文
原告之訴駁回。
訴訟費用由原告負擔。
　　事  實
一、事實概要：原告未先擬具水土保持計畫送主管機關核定，擅
    自於宜蘭縣大同鄉○○段314地號私有土地內堆積土石，違
    規面積約50平方公尺，經宜蘭縣大同鄉公所於民國93年2月
    18日查報，案經被告於93年3月26日會同相關單位人員及原
    告現場勘查屬實，爰以其違反水土保持法第12條規定，依同
    法第23條第2項及第33條規定裁處原告新台幣（以下同）6
    萬元，並限令改正。原告不服，提起訴願，經訴願決定駁回
    ，原告猶未甘服，遂向本院提起行政訴訟。
二、兩造聲明：
　(一)原告聲明：
    1.原處分及訴願決定均撤銷。
    2.訴訟費用由被告負擔。
　(二)被告聲明：
    1.駁回原告之訴。
    2.訴訟費用由原告負擔。
三、兩造之主張：
甲、原告主張：
  (一)被告以原告擅自於宜蘭縣大同鄉○○段314號私有地堆積土
    石，違規面積約50平方公尺，爰以違反水土保持法第12條規
    定，依同法第23條第2項及第33條規定，裁處原告6萬元。惟
    查被告所指違規堆積土石50平方公尺，並非原告堆積所為；
    是因緊鄰之台七省公路，近年來經常在該路段發生零星土石
    崩落，為搶救通路，經年傾倒累積而成，決非原告以故意的
    行為自行自外運土而來，今年2、3月間因堆積已幾與路面等
    高。因原告為一介無知原住民，思想單純，諸法皆空，遂以
    私有之意，將區區的地平表面整平之後放兩支貨櫃，以為執
    行農務之農機具存放與農耕之餘休息之用，決無農事以外的
    用途。詎被告竟片面認定為在私有地內堆基土石，而裁定為
    違反水土保持法的行為。而決定機關不察事實曲直與緣由，
    亦援引被告之裁定訴願駁回，原告對此草率判定實難甘服，
    爰依法提起行政訴訟給予公平處斷。
  (二)本案所揭於宜蘭縣大同鄉○○段314地號私有土地，緊鄰於
    台七省公路邊，該路段附近土質破碎鬆軟，每遇大雨或颱風
    過境，時有土石零星崩落情形，因此經常影響往來人車安全
    ，遂以公益與交通暢通之需，往往以搶修之權宜措施，同意
    施工單位就地傾倒土石，因而被告就任意指摘違法堆積土石
    顯屬不當。應請審酌情節與動機，是否出自於蓄意違法或因
    公益之緊急措施而為。謹此請求鈞長明察秋毫給予原告公平
    處斷，判決如聲明所示，莫銘感荷是祈。
乙、被告主張：
  (一)按：「水土保持義務人於山坡地或森林區內從事下列行為，
    應先擬具水土保持計畫，送請主管機關核定．．．：四、開
    發建築用地．．．堆積土石．．．」、「未依第12條至第14
    條規定之一擬具水土保持計畫送主管機關核定而擅自開發者
    ，除依第33條規定按次分別處罰外．．．」、「有下列情形
    之一者，處新台幣6萬元以上30萬元以下罰鍰：二、違反第
    12條至第14條規定之一，未先擬具水土保持計畫或未依核定
    計畫實施水土保持之處理與維護者．．．」為水土保持法第
    12條第1項第4款、第23條第2項、第33條第1項第2款所明定
    。查原告未先擬具水土保持計畫送核，即擅自於山坡地範圍
    內堆積土石，經被告於93年3月26日派員至現場勘查屬實。
    被告以其違反前揭法令規定，處以6萬元之罰鍰，並無違誤
    。
  (二)「公、私有土地之經營或使用，依本法應實施水土保持處理
    與維護者，該土地之經營人、使用人或所有人，為本法所稱
    之水土保持義務人。」為水土保持法第 4條所明定，原告以
    其子（李培才）之名義取得梵梵段 314地號之讓渡書，並提
    供該地堆積土石，原告前揭行為，已涉及對該地之經營與使
    用，自為本案之水土保持義務人，且應依水土保持法第12條
    規定擬具水土保持計畫送核後始得施作。再者，原告於93年
    3月26日現場會勘時，即坦承係其同意該地供堆積土石以利
    使用，顯該堆積土石之行為有其目的，亦非原告不知情之情
    況下遭他人濫倒廢棄土石；另原告雖稱該土石並非原告本人
    所堆積，惟該堆積土石之行為係經原告同意始得進行，該土
    地之經營人、使用人自當負起水土保持義務人之責。是以本
    案以原告未擬具水土保持計畫送核即擅自於山坡地範圍內堆
    積土石，並據以處分6萬元之罰鍰，並無違誤，且不因原告
    所陳之不諳法令規定或係供公益使用而免罰。
  (三)綜上所陳，本件訴訟顯無理由，敬請駁回，以維法紀。
    理  由
一、按水土保持法第12條規定：「水土保持義務人於山坡地或森
    林區內從事下列行為，應先擬具水土保持計畫，送請主管機
    關核定，如屬依法應進行環境影響評估者，並應檢附環境影
    響評估審查結果一併送核：一、從事農、林、漁、牧地之開
    發利用所需之修築農路或整坡作業。二、探礦、採礦、鑿井
    、採取土石或設置有關附屬設施。三、修建鐵路、公路、其
    他道路或溝渠等。四、開發建築用地、設置公園、墳墓、遊
    憩用地、運動場地或軍事訓練場、堆積土石、處理廢棄物或
    其他開挖整地。．．．」，同法第23條第2項規定：「未依
    第12條至第14條規定之一擬具水土保持計畫送主管機關核定
    而擅自開發者，除依第33條規定按次分別處罰外，主管機關
    應令其停工，得沒入其設施及所使用之機具，強制拆除及清
    除其工作物，所需費用，由經營人、使用人或所有人負擔，
    並自第一次處罰之日起兩年內，暫停該地之開發申請。．．
    ．」，同法第33條規定：「有下列情形之一者，處新台幣6
    萬元以上30萬元以下罰鍰．．．二、違反第12條至第14條規
    定之一，未先擬具水土保持計畫或未依核定計畫實施水土保
    持之處理與維護者，或違反第23條規定，未在規定期限內改
    正或實施仍不合水土保持技術規範者。前項各款情形之一，
    經繼續限期改正而不改正者或實施仍不合水土保持技術規範
    者，按次分別處罰，至改正為止。．．．」之規定。
二、本件係原告未先擬具水土保持計畫送主管機關核定，擅自於
    宜蘭縣大同鄉○○段314地號私有土地內堆積土石，違規面
    積約50平方公尺，被告認原告違反水土保持法第12條規定，
    依同法第23條第2項及第33條規定裁處原告6萬元，並限令改
    正。原告則不服，為如事實欄所載之主張。
三、經查：
  (一)本件原告未先擬具水土保持計畫送主管機關核定，擅自於宜
    蘭縣大同鄉○○段314地號私有土地內堆積土石，違規面積
    約50平方公尺之事實，有被告所屬農業局於93年3月26日會
    同大同鄉公所人員及原告現場會勘紀錄及照片四張附原處分
    卷足憑，且為原告所不爭執，洵堪認定
  (二)依上開93年3月26日會勘紀錄對於現場情形記載：「現場大
    同鄉○○段314地號土地已堆置棄土方，該土方長約10公尺
    、寬約5公尺、高約7公尺」等語。又「該地號於多年前由土
    地所有權人廖阿鍛協議同意過戶本人，近幾年台七甲省道零
    星崩落土堆同意堆置於梵梵段314地號土地以利使用，因不
    諳法令規定，倘已違反法令規定，將配合改正及按規定申辦
    相關事宜」等語，復為原告於會勘時表示之意見並簽名在案
    。縱依被告所屬農業局復於93年7月8日會同大同鄉公所人員
    及原告，再度會勘現場時，原告雖已將現場土石清理完竣，
    二隻貨櫃已遷走，惟仍無礙於原告上開違章事實。是原告以
    原告係違反水土保持法第12條規定，依同法第23條第2項及
    第33條規定裁處原告6萬元，並限令改正，依法並無不合。
  (三)至原告主張其不知違法乙節，查被告為加強該縣大同鄉於山
    坡地開發申請手續及防災應變能力之認知，先後於92年6月
    22日、6月29日、7月13日．17月20日及7月27日計五次，於
    大同鄉鄉鄉民從事禮拜時，派員假各部落之教會辦理宣導水
    土保持事宜，有被告92年度「水土保持教育與宣導計畫」執
    行情形及成果報告表一份及照片等在卷可稽；是原告上開，
    縱非故意，亦難謂無過失；揆諸司法院釋字第275號解釋意
    旨，仍應受罰，併此敘明。
四、綜上所述，原處分依法並無不合，訴願決定予以維持，亦無
    違誤；原告徒執前詞，聲請撤銷原處分及訴願決定，為無理
    由，應予駁回。
據上論結，本件原告之訴為無理由，爰依行政訴訟法第98條第3
項前段，判決如主文。
中　　華　　民　　國　　94　　年　　7　　 月　　 7　　日
                        第七庭審判長法  官　鄭　小　康
                                    法  官　李  玉  卿
                                    法  官　黃　秋　鴻
上為正本係照原本作成。
如不服本判決，應於送達後20日內，向本院提出上訴狀並表明上
訴理由，如於本判決宣示後送達前提起上訴者，應於判決送達後
20日內補提上訴理由書（須按他造人數附繕本）。
中　　華　　民　　國　　94　　年　　7　　 月　　 7　　日
                                       書記官   王琍瑩
